【裁判字號】    88,自,25
【裁判日期】    890406
【裁判案由】    毀損
【裁判全文】
臺灣新竹地方法院刑事判決                            八十八年度自字第二五號
    自  訴  人  甲○○
    被      告  戊○○
    被      告  丁○○
    被      告  己○○
    被      告  丙○○
    右四人共同
    選任辯護人  林雯澤
右列被告等因毀損等案件，經自訴人提起自訴及檢察官移送併案審理 (八十八年度偵
字第二○七六號)，本院判決如左：
    主  文
戊○○、丁○○、己○○、丙○○均無罪。
    理  由
一、自訴意旨及移送併案意旨略以：自訴人於民國八十六年三月二十日參與本院執行
    處投標，標得座落新竹市○○路○段三八一號七樓、三八一之二號七樓、三八三
    號七樓之房屋三間，被告戊○○、丁○○、己○○、丙○○明知該三房屋係自訴
    人所標得，竟因亦參與投標未得標而心生怨恨，四人基於毀損之概括犯意聯絡，
    連續多次毀損上述三間房屋之鋁門窗、大門濆漆、木門、浴室、大門鎖、阻塞水
    管、瓦斯管等物，因認被告四人涉有刑法第三百五十四條毀損罪罪嫌等語。
二、本件自訴人認被告涉有右揭犯罪，係以被告己○○曾參與前開房屋之投標程序，
    但未得標，且曾攜同另被告戊○○、丁○○、丙○○至自訴人辦公處威脅自訴人
    將該房屋價賣予其等，因雙方未談妥價金而未成交，被告戊○○嗣後曾揚言對該
    房屋不利，旋上述四間房屋即陸續遭人破壞，有照片足憑為論據。訊據被告己○○固坦認有參與前述房屋之投標，且因該房屋之基地係屬被告戊○○所有，亦曾
    與戊○○夫婦、代書江素婉至自訴人之辦公處所，惟堅詞否認曾恐嚇自訴人及毀
   損上開房屋，被告戊○○、丁○○、丙○○亦堅決否認有為毀損房屋之行為，均
    辯稱：從無毀損此房屋之行為等語。
三、按犯罪事實，應依證據認定之，無證據不得推定其犯罪事實。又不能證明犯罪者
    ，應諭知無罪之判決，刑事訴訟法第一百五十四條、第三百零一條第一項分別定
    有明文。次按被害人之陳述如無瑕疵，且就其他方面調查又與事實相符，固足採
    為科刑之基礎，倘其陳述尚有瑕疵，而在未究明前，遽採為論罪科刑之根據，即
    難認為適法，最高法院六十一年台上字第三○九九號判例參照。是故被害人之指
    述，係以使被告判處罪刑為目的，故多作不利於被告之陳述，自不得以其指述作
    為被告犯罪之唯一證據。又刑事訴訟法上所謂認定犯罪事實之證據，係指足以認
    定被告確有犯罪行為之積極證據而言，該項證據自須適合於被告犯罪事實之認定
    ，始得採為斷罪資料。如未能發現相當證據，或證據不足以證明，自不能以推測
    或擬制之方法，以為裁判之基礎，此有最高法院二十九年上字第三一○五號、四
    十年臺上字第八六號。
四、經查：
（一）門牌號碼新竹市○○路○段三八一號七樓、同路段三八一之二號七樓、同路段
      三八三號七樓等房屋三間，係自訴人於本院八十五年度執孟字第三六九七號強
      制執行事件所投標購得，於八十六年四月一日取得本院所核發之權利移轉證書
      ，並於同年五月十五日由本院執行處點交予自訴人，有本院所核發之不動產權
      利移轉證書一份、執行筆錄各一份在卷足憑，是自訴人於八十六年四月一日取
      得上述建物之所有權無訛。又本案建物之鋁門窗、木門遭折解丟棄、大門遭漆
      濆、浴室遭破壞、頂樓水管及室外瓦斯管遭阻塞，除有現場照片可憑外，並經
      本院履勘現場，製有勘驗筆錄並攝有相片在卷可按，是自訴人於取得本案房屋
      所有權後該房屋確有遭破壞，應堪認定，合先敘明。
（二）自訴人雖指陳被告己○○有參與本案三間房屋之投標，因未得標故曾攜同被告
      戊○○、丙○○、丁○○及代書乙○○等人至其辦公處所恐嚇須將房屋賣予被
      告等人，否則將對房屋不利等語，並提出投標書二份為證。然查經自訴人聲請
      本院傳訊證人乙○○到庭結證稱：「幾年前聽己○○說房子被甲○○買走，問
      我熟不熟，如熟的話問他有無意願將土地一起買，過後我有陪同己○○、戊○○夫婦去甲○○家，到後語己○○表示土地可否一起買，產權較清楚」「我們
      算是求人，怎會口氣不好，戊○○是有說如果不想買，我們也可買房子之意，
      但甲○○不願意，說有股東，以後再談」、「（被告等人）沒有（恐嚇之言詞
      ）」等語，經本院隔離訊問被告己○○亦為相同之陳述，依理被告戊○○係本
      案房屋座落基地之地主，其上房屋遭自訴人標得，土地之利用價值遽減，被告
      己○○、戊○○二人與自訴人洽談上開買賣房地事宜時，當無以恐嚇之方式為
      之之必要，況證人乙○○又係自訴人所聲請傳喚之證人，其證詞當無故為偏坦
      被告四人之可能，是證人乙○○上述證詞，應堪採信，被告丙○○、丁○○應
      未同至自訴人處所，且當時被告己○○、戊○○東無為恐嚇自訴人之言詞無疑
      。
（三）另自訴人雖指陳被告己○○曾於八十六年七月二十五日阻止其進入該建築物，
      自訴人並通知承辦警員到場處理等語，然查此部分事實業據被告己○○否認有
      阻止自訴人進入之情，而自訴人除未能指明承辦警員姓名致本院無法傳訊外，
      且當庭表示該警員有偏坦被告等之虞而請求毋庸傳訊，此部分事實亦乏積極證
      據以證明之。自訴人再指稱，被告戊○○曾親口告知將對其所有之上開房屋不
      利，惟自訴人自始至終均未能提出證明以實其說，且縱被告己○○、戊○○有
      為上述各該行為，亦僅能證明被告二人有為毀損罪之動機及犯意表示，亦不得
      僅以此推定其等二人有為毀損之犯行至明；至被告丙○○、丁○○二人部分，
      自訴人竟於本院訊問時陳稱因被告二人乃戊○○之子故認其等有犯毀損罪嫌，
      此顯係以推測、擬制之方法，認定其等有此犯行，此外自訴人除自承並未親睹
      被告四人為上述毀損行為外，本院復查無其他證據足資證明被告四人有為上述
      毀損之犯行，自不得僅以自訴人即被害人上開推測擬制之詞，即遽認被告有為
      此犯行。
綜上可知，本案僅有自訴人一人之指述，而乏其他積極證據以資補強，本院無從形成
有罪之確信。此外，復查無其他積極證據足資認定被告四人涉有毀損罪嫌，既不能證
明被告四人犯罪，依法應為無罪之諭知。
五、本案自訴人係先提起告訴，由台灣新竹地方法院檢察署偵辦後（八十八年度偵字
    第二○七六號），再提起本案，公訴人遂依刑事訴訟法第三百二十三條移送本院
    併案審理，是移送併辦部分，與本案係屬同一事實，本院自應併予審究，併此敘
    明。
據上論斷，應依刑事訴訟法第三百四十三條、第三百零一條第一項，判決如主文。
中      華      民     國    八十九    年      四      月      六      日
                              臺灣新竹地方法院刑事第一庭
                                  法  官
右正本證明與原本無異。
如不服本判決，應於送達後十日內，向本院提出上訴狀。


司法院資訊處製作；財團法人民間司法改革基金會備份。
